【裁判字號】    98,交聲,1509
【裁判日期】    980416
【裁判案由】    違反道路交通管理處罰條例聲明異議
【裁判全文】
臺灣臺北地方法院交通事件裁定        98年度交聲字第1509號
受 處分 人  甲○○
原處分機關  臺北市交通事件裁決所
上列受處分人因違反道路交通管理處罰條例案件，對於原處分機
關中華民國98年4月2日所為之處分（原處分案號：北市裁罰字第
裁22-Z00000000）聲明異議，本院裁定如下：
    主  文
異議駁回。
    理  由
一、按汽車行駛高速公路及快速公路，不得在路肩上行駛，或利
    用路肩超越前車或倒車；再按汽車行駛於高速公路、快速公
    路或設站管制之道路，不遵使用限制、禁止、行車管制及管
    理事項之管制規則，而未依規定使用路肩者，處汽車駕駛人
    新臺幣（下同）3000元以上，6000元以下罰鍰，並記違規點
    數1點，高速公路及快速道路交通管制規則第9條第1項第2款
    、道路交通管理處罰條例（下稱條例）第33條第1項第9款、
    第63條第1項第1款定有明文。另汽車行駛高速公路時，「原
    則上」均不得在路肩行駛，如因交通事故及道路施工需依臨
    時或可移動標誌指示或交通勤務警察指揮，或因現場已設置
    得行駛路肩之交通標誌，方得依該標誌或指示行駛路肩。
二、本件受處分人甲○○駕駛車牌號碼AU-3385 號自用小客車（
    下稱違規車輛）於民國98年2月10日9時30分，在國道一號南
    下50.2公里處，因違規行駛路肩，經內政部警政署國道公路
    警察局第一警察隊員警攔停稽查後，掣單舉發，嗣受處分人
    提出申訴，原處分機關函請舉發機關調查結果，因認違規車
    輛於行進間，確有違規跨越路面邊線行駛路肩之違規行為，
    原處分機關乃依條例第33條第1項第9款、第63條第1項第1款
    ，於98年4月2日以北市裁罰字第裁22-Z00000000號裁決書，
    裁處受處分人罰鍰4000元，並記違規點數1 點。受處分人不
    服，於法定期間內具狀聲明異議。
三、異議意旨略以：違規當日之開放路肩通行告示牌，未看到標
    有開放時段限制，應可全日行駛路肩，因此提出異議等語。
四、經查：
（一）受處分人甲○○駕駛之違規車輛，確有於98年2月10日9時
      30分，在國道一號南下50.2公里處，行駛路肩，並為員警
      所攔停之事實，為受處分人所不爭執，且有舉發通知單在
      卷足憑，應堪信其為真實。
（二）所謂「路肩」，係指設於車道之外側，路面邊線與護欄或
      邊溝間之部分，道路交通標誌邊線號誌設置規則第183 條
      及高速公路及快速道路交通管制規則第2 條第16款分別定
      有明文。考其立法目的，係在促令汽車駕駛人安全駕駛，
      並確實空出路肩車道，供因機件故障或其他緊急情況無法
      繼續行駛之車輛暫時停車待援，或執行任務之救護車、消
      防車、警備車、工程車、救濟車及吊車得以順利執行道路
      救護、救援之工作。受處分人既考領有汽車駕駛執照，並
      實際參與道路交通之運作，對此等交通規則負有知悉之義
      務。道路主管機關為紓解國道一號公路交通壅塞，於特定
      路段實施時段性開放路肩供小型車行駛（每日10-14、16-
      19），並設有時段性開放行駛路肩標誌牌。本案於該路段
      南向49.5 公里處設置「開放路肩限小型車」「每日10-14
      、16-19 」等標誌牌面告示用路人等情，有內政部警政署
      國道公路警察局第一警察隊98年3月26日公警一交字第098
      0170669號函在卷可稽。受處分人違規行駛路肩之時間9時
      30分，本不在上述開放路肩行駛之時段範圍內，受處分人
      仍以前詞置辯，顯不可採。
（三）再者，人民違反法律上之義務而應受行政罰之行為，法律
      無特別規定時，雖不以出於故意為必要，仍須以過失為其
      責任條件，蓋現代國家基於「有責任始有處罰」之原則，
      對於違反行政法上義務之處罰，應以行為人主觀上有可非
      難性及可歸責性為前提，如行為人主觀上並非出於故意或
      過失情形，應無可非難性及可歸責性而不予處罰。惟用路
      人若出於本身之過失，而疏於注意道路標誌，自應負過失
      之責。則本件受處分人因疏忽未見開放行駛路肩時段之標
      誌牌，仍應負起過失責任。
五、綜上所述，受處分人確有於上揭時、地，駕駛違規車輛，非
    開放時段內行駛路肩之違規行為。原處分機關依條例第33條
    第1項第9款、第63條第1項第1款之規定，裁處受處分人罰鍰
    4000元，並記違規點數1 點，核無不合。本件受處分人之異
    議為無理由，應予駁回。
六、據上論斷，應依道路交通案件處理辦法第19條，裁定如主文
    。
中    華    民    國    98    年    4     月    16    日
                  交通法庭法  官  呂政燁
以上正本證明與原本無異。
如不服本裁定應於送達後5日內向本院提出抗告狀。
                          書記官  呂欣穎
中    華    民    國    98    年    4     月    16    日


司法院資訊處製作；財團法人民間司法改革基金會備份。
